【裁判字號】    92,易,1647
【裁判日期】    920801
【裁判案由】    商標法
【裁判全文】
臺灣板橋地方法院刑事判決                        九十二年度易字第一六四七號
    公  訴  人  臺灣板橋地方法院檢察署檢察官
    被      告  甲○○
    選任辯護人  林金鈴律師
右列被告因商標法案件，經檢察官提起公訴（九十一年度偵字第一一五六二號），本
院判決如左：
    主  文
甲○○連續意圖欺騙他人，於同一商品使用近似於他人註冊商標之圖樣，處有期徒刑
肆月，如易科罰金，以佰元折算壹日。扣案仿冒商標貼紙共壹萬伍仟柒佰捌拾捌個
、手機面板共陸拾壹個，仿冒商標貼紙肆拾枚、手機面板伍個，均沒收。
    事  實
一、甲○○明知「NOKIA」之商標圖樣，業經芬蘭商．諾基亞公司（下稱諾基亞公司
    ），向前經濟部中央標準局（現改制為經濟部智慧財產局）申請註冊取得商標專
    用權，指定使用於電視機、收音機、錄音機、通訊器材等專用商品，專用期間自
    民國八十年四月十六日起至一百年四月十五日止，現仍在專用期間內，未經商標
    專用權人諾基亞公司之同意或授權，不得於同一商品或類似商品，使用相同或近
    似之商標圖樣，竟仍基於意圖欺騙他人及販賣牟利之概括犯意，於八十八年某日
    起，在不詳地點，以央請真實姓名年籍不詳綽號「阿川」之成年男子噴漆，或黏
    貼其向真實姓名年籍不詳自稱永茂公司姓葉之成年男子以每組新台幣（下同）三
    至五元之代價所購買、其上印有上開商標圖樣之貼紙之方式，製造其上印有或貼
    有上開商標圖樣之行動電話外殼，而連續於同一通訊器材商品上，使用相同於上
    開諾基亞公司註冊商標之圖樣，再於其後某日起，陳列於台北縣三重市○○○街
    二一四之一號，以每個一百元之代價販賣予不特定人以資牟利。嗣於九十年六月
    間，由諾基亞公司聘用之趙俊堯向甲○○購得使用相同於上開商標圖樣之行動電
    話外殼（面板）五個，使用相同於上開商標圖樣之貼紙四十枚，乃據此提出告訴
    ，迨於九十一年一月三十日，為警在台北縣三重市○○街一三八號扣得使用相同
    於上開商標圖樣之行動電話外殼（面板）五十五個、使用相同於上開商標圖樣之
    貼紙一萬五千七百八十八個、廠商往來資料文書七紙；再於台北縣三重市○○○
    街二一四之一號，扣得收支簿一冊、訂貨單一百四十七紙、採購合約書七紙、庫
    存料件帳冊八十五紙、房屋租賃契約書一份、使用相同於上開商標圖樣之行動電
    話外殼（面板）六個、銷售單一冊、廠商聯絡電話一冊、電話費帳號、互助會資
    料、手機型號一冊。
二、案經諾基亞公司訴由法務部調查局台北縣調查站移送臺灣板橋地方法院檢察署檢
    察官偵查起訴。
    理  由
一、訊據被告甲○○就右揭犯罪事實坦承不諱，與告訴人之代理人陳芳俞律師於調查
    局偵訊時之指訴、證人趙俊堯於偵查中之證述互核相符，並有鑑定聲明書一紙及
    告訴人聘用趙俊堯自被告處所購得之使用相同於上開商標圖樣之貼紙二張（共四
    十枚）、行動電話外殼（面板）五個足稽。而上開「NOKIA」商標圖樣，業經諾
    基亞公司向前經濟部中央標準局（現改制為經濟部智慧財產局）申請註冊取得商
    標專用權之商標圖樣，指定使用於電視機、收音機、錄音機、通訊器材等專用商
    品，專用期間自民國八十年四月十六日起至一百年四月十五日止，現仍在專用期
    間內，有商標資料檢索二紙、延展註冊申請書影本二份在卷可按。足認被告前揭
    自白與事實相符，堪予採信。本件事證明確，被告犯行已堪認定，自應依法論科
    。
二、核被告所為，係犯商標法第六十二條第一款之意圖欺騙他人於同一商品使用近似
    於他人註冊商標之圖樣罪及同法第六十三條之販賣仿冒商標商品罪。又被告先後
    多次製造仿冒註冊商標圖樣及販賣仿冒註冊商標商品之犯行，均時間緊接，且各
    犯罪構成要件相同，顯各係基於概括犯意而反覆為之，皆為連續犯，均應論以一
    罪並各加重其刑。又被告所犯上開二罪間，有方法、結果之牽連關係，應從較重
    之意圖欺騙他人於同一商品使用近似於他人註冊商標之圖樣罪處斷（最高法院七
    十七年度台上字第四七八九號判決參照）。公訴意旨認為商標法第六十二條第一
    款之「使用」，係指為行銷之目的，將商標用於商品或其包裝、容器、標帖、說
    明書、價目表或其他物件，而持有、陳列或散布，是以「使用」之概念顯已涵括
    販賣之行為，被告販賣其所製造使用上開商標圖樣之行動電話外殼，已為其製造
    而使用上開商標圖樣之行為所吸收，不另論同法第六十三條之罪，似有誤解，應
    予指明。又公訴意旨固認為被告所為不另論同法第六十三條之罪，然於事實欄已
    載明被告有販賣犯行，自應認為被告販賣犯行業經起訴，本院自應併予審論，附
    此敘明。爰審酌被告之素行、其仿冒商品之時間、數量，影響真正商標權所表彰
    之品質及商譽，造成商標專用權人營業嚴重損失及妨礙社會交易秩序，與被告犯
    罪後原仍圖矯飾，惟於事證明確時終知與被害人達成和解，並給予被害人賠償，
    有協議書在卷可憑，尚見悔改之意之態度等一切情狀，從輕量處如主文所示之刑
    ，並諭知易科罰金之折算標準，以示警懲。扣案之「NOKIA」（三三一○型）商
    標貼紙共一萬五千七百八十八個、「NOKIA」手機面板共六十一個，告訴人公司
    向被告所購得之「NOKIA」手機面板共五個，「NOKIA」商標貼紙共四十枚，係被
    告供犯商標法第六十二條之罪所委託他人製造或自行製造之物，不問屬於犯人與
    否，爰依商標法第六十四條之規定諭知沒收。
據上論斷，應依刑事訴訟法第二百九十九條第一項前段，商標法第六十二條第一款、
第六十三條、第六十四條，刑法第十一條前段、第五十六條、第五十五條、第四十一
條第一項前段，罰金罰鍰提高標準條例第二條，判決如主文。
本案經檢察官余若凡到庭執行職務
中      華      民      國    九十二    年      八      月      一      日
                                台灣板橋地方法院刑事第五庭
                                        法  官  王  偉  光
右正本證明與原本無異。
如不服本判決，應於判決送達後十日內向本院提出上訴狀 (應附繕本) ，上訴於
臺灣高等法院。
                                        書記官  陳  怡  君
中      華      民      國    九十二    年      八      月五      日
附錄本案論罪科刑法條
商標法第六十二條：
意圖欺騙他人，有左列情事之一者，處三年以下有期徒刑、拘役或科或併科新臺幣二
十萬元以下罰金。
一、於同一商品或類似商品，使用相同或近似於他人註冊商標之圖樣者。
二、於有關同一商品或類似商品之廣告、標帖、說明書、價目表或其他文書，除加相
    同或近似於他人註冊商標圖樣而陳列或散布者。
商標法第六十三條：
明知為前條商品而販賣、意圖販賣而陳列、輸出或輸入者，處一年以下有期徒刑、拘
役或科或併科新臺幣五萬元以下罰金。


司法院資訊處製作；財團法人民間司法改革基金會備份。
